【裁判字號】    99,聲再,8
【裁判日期】    991021
【裁判案由】    聲請再審
【裁判全文】
臺灣苗栗地方法院刑事裁定               99年度聲再字第8號
聲  請  人
即受判決人  甲○
上列聲請人因竊盜等案件，對於本院98年度訴字第878 號，中華
民國99年3 月18日第一審確定判決（起訴案號：臺灣苗栗地方法
院檢察署98年度偵字第5232、5690、5749號），聲請再審，本院
裁定如下：
    主  文
再審之聲請駁回。
    理  由
一、聲請再審意旨略以：
  (一)本案於民國98年10月2 日凌晨0 時5 分查獲，係因連瑞文持
    有槍彈，遭苗栗縣頭份分局員警查獲，連瑞文供稱另有空氣
    槍寄放在新竹市○○路1046巷12號5 樓506 號房，該處為聲
    請人所承租之房間，警方帶同連瑞文至該處搜索時，並未持
    搜索票，而係向房東索取鑰匙開門闖入，且搜索後並未在聲
    請人所承租之房間內發現空氣槍，但警方並未離開，百般刁
    難聲請人，謂在該處發現賓士車和奧迪自用小客車之鑰匙，
    又因為沒發現空氣槍，而往聲請人臉上揮打一拳，聲請人因
    為畏懼，且認為不過是空氣槍，才說出該把空氣槍放在聲請
    人朋友游崇傑住處，並打電話給游崇傑請其攜帶該把空氣槍
    前來，是警方之搜索違反刑事訴訟法第128 條之規定。
  (二)又警方於98年10月2 日凌晨0 時5 分進入屋內時，並未經聲
    請人同意，亦未拿自願搜索同意書給聲請人簽名捺印，亦未
    讓房東在現場陪同，而係直接向房東拿鑰匙進入，違反刑事
    訴訟法第146 條、第148 條關於搜索的規定。
  (三)連瑞文為警查獲時，已向警方表明在聲請人租屋處之槍枝為
    空氣槍（經鑑定為無殺傷力），警方搜索並無立即必要性，
    在無搜索票之情形於夜間進入民宅搜索，證據取得有瑕疵，
    應不具證據力。但警方卻以所發現之賓士車和奧迪車之鑰匙
    及游崇傑所取來之空氣槍為由，強迫聲請人至警局製作筆錄
    ，直至聲請人供出並坦承竊取奧迪自用小客車1 輛和車牌2
    面。警方係於聲請人在頭份分局時，始拿出自願搜索同意書
    脅迫聲請人簽名捺印，因為聲請人在新竹有被警察打的經驗
    ，不得已簽名捺印，警方之程序有諸多瑕疵，認有聲請再審
    之必要。
  (四)縱然不足以認定搜索扣押違法，但在原確定判決事實欄已記
    載「甲○在有偵查犯罪權限之機關或人員尚未發覺其上揭犯
    行前，主動向承辦警員坦承上開加重竊盜犯行，嗣並帶同警
    員至苗栗縣銅鑼鄉○○村○○○街6-1 號對面空地取出懸掛
    6522-UE 之自用小客車車牌2 面之6776-VY 自用小客車1 部
    ，且接受裁判」，符合自首之要件，但原確定判決並未減刑
    ，對自首之犯罪人不公。
  (五)依據刑事訴訟法第420 條第6 項所載，因發現確實之新證據
    ，足認受有罪判決之人應受無罪、免訴、免刑或輕於原判決
    所認罪名之判決者，得聲請再審。本案有確實之新證據可認
    搜索扣押違法，不當取得證據，未依自首減刑，而應予重新
    審理。
二、按聲請再審，由判決之原法院管轄，刑事訴訟法第426條第
    1 項定有明文。本件聲請人即受判決人甲○因竊盜等案件，
    經本院以98年度訴字第878 號判決後，提起第二審上訴，復
    經臺灣高等法院臺中分院以99年度上訴字第1139號判決，以
    聲請人之上訴，無具體理由，其上訴不合法律上程式，而予
    以程序上駁回等情，業經本院調閱前開卷宗核閱無訛，故聲
    請人就本院前揭刑事判決於本院提起再審，本院自有管轄權
    而應予審理，合先敘明。
三、次按刑事訴訟法第420 條第1 項第6 款所謂「發現確實之新
    證據」，係指該證據於事實審法院判決前業已存在，為法院
    、當事人所不知，不及調查斟酌，至其後始行發見者而言（
    最高法院28年抗字第8 號判例意旨參照）。且就證據本身形
    式觀察，固不以絕對不須經過調查程序為條件，但必須顯然
    可認為足以動搖原有罪確定判決，而為受判決人無罪、免訴
    、免刑或輕於原判決所認罪名之判決者為限。換言之，該「
    新證據」除須可認為確實具有足以動搖原確定判決，而對受
    判決人為更有利判決之「確實性」外，尚須具備該證據係在
    事實審法院於判決前已存在，因未經發見，不及調查斟酌，
    或審判時未經注意，至其後始行發見之「新規性」特質，二
    者均屬不可或缺，倘若未兼備上開學理上所謂「確實性」與
    「新規性」之二種為聲請再審新證據之特性，即不能據為聲
    請再審之原因。
四、經查：
  (一)聲請人即受判決人甲○以苗栗縣警察局頭份分局員警於查獲
    過程中，違法搜索、扣押，違反法定程序，證物取得有瑕疵
    ，無證據力云云。惟查，98年10月1 日晚間10時40分許，連
    瑞文駕駛車牌號碼為B8-7637 號之自用小客車，行經苗栗縣
    頭份鎮○○里○○街9 巷18之1 號前，因見苗栗縣警察局員
    警在頭份鎮正興橋南端執行路檢，其為躲避員警臨檢，故隨
    即將該車迴轉且逆向熄大燈高速駛離，惟警方已經發見該人
    應該係因毒品案件遭通緝，甫於同年5 月份遭警員圍捕逃逸
    之連瑞文，故警方已循線在其岳母家附近埋伏，於同日晚間
    11時許，在苗栗縣頭份鎮○○里○○街9 巷18之1 號前遭警
    方緝獲，並執行附帶搜索，而在其所駕駛之上開自用小客車
    內查獲改造槍彈、海洛因、安非他命等物，連瑞文並向警方
    供稱尚有空氣長槍放在新竹市○○路1046巷12號5 樓506 號
    房之前租屋處，且於98年10月2 日凌晨0 時20分許，帶同警
    方前往該處，連瑞文並拿鑰匙開門帶同警方進入屋內，在目
    視可及範圍內之床頭上，發現安非他命、安非他命吸食器；
    在桌上發現賓士車及奧迪車輛之汽車鑰匙2 支，而經警方詢
    問汽車鑰匙之來源時，聲請人主動向承辦警員坦承竊取奧迪
    車輛，而賓士車之鑰匙則是陳文森連同車輛偷來放在其租屋
    處，並帶同警方至苗栗縣銅鑼鄉○○村○○○街6-1 號對面
    空地取出懸掛6522-UE 號自用小客車車牌2 面之6776-VY 號
    自用小客車1 部等情，業據聲請人於上開案件警詢、偵訊及
    審理時供述甚詳，核與證人連瑞文於警詢、偵訊時所述情節
    相符，並有現場查獲照片等在卷可稽，並無聲請人所指，警
    方向房東索取鑰匙直接開門闖入之情事，聲請人所述顯屬無
    稽。
  (二)又被告於警詢自承：警方進入屋內時，房間床頭上有安非他
    命1 包及吸食器1 組，桌上則有2 支汽車鑰匙（賓士1 支、
    奧迪1 支）等語；於本院訊問時復供承：連瑞文被通緝，遭
    頭份分局抓到，連瑞文住在伊租屋處，所以帶警方到伊租屋
    處等語，足見警方係因與聲請人同住之連瑞文之帶領，始進
    入該位於新竹市○○路1046巷12號5 樓506 號房，並在目視
    可及之處發現聲請人持有毒品及安非他命吸食器，因而為警
    查獲其涉嫌違反毒品危害防制條例，其過程未見有何違法之
    處。再者，聲請人於係在警方詢問汽車鑰匙之來源時，主動
    供出其竊取奧迪車輛，並寄藏賓士贓車之犯行，此為聲請人
    所不否認，聲請人並執此理由，主張其符合自首要件，自難
    認查獲員警就聲請人竊盜及寄藏贓物犯行有何違法搜索、扣
    押之事，聲請人前揭指稱，亦屬無據。況且，縱認聲請人上
    開指摘屬實，亦係聲請人於事實審法院判決前所明知，並非
    迨判決後始行發見，核非屬判決後發現之新證據，自與再審
    之法定事由不合。
  (三)至於聲請人指稱原確定判決未適用自首減刑之規定部分。經
    核原確定判決於理由欄三已載明「被告（即聲請人）於事實
    欄二之加重竊盜犯行後，在有偵查犯罪權限之機關或人員尚
    未發覺其上揭犯行前，主動向承辦警員坦承犯行，嗣並接受
    偵訊，有苗栗縣警察局頭份分局解送人犯報告書、報告及警
    局筆錄各1 份在卷可佐，其對於未發覺之犯罪自首而受裁判
    ，爰依刑法第62條之規定減輕其刑」，聲請人一再空言指摘
    原確定判決未依自首之規定減輕其刑，顯然有誤。
五、綜上所述，聲請人據以聲請再審之事由，核與刑事訴訟法所
    規定之再審要件不符，自不得據以聲請再審。是其本件再審
    之聲請為無理由，應予駁回。
據上論斷，應依刑事訴訟法第434條第1項，裁定如主文。
中    華    民    國    99    年    10    月    21    日
                  刑事第三庭  審判長法  官  柳章峰
                                    法  官  顏苾涵
                                    法  官  林佩儒
以上正本證明與原本無異。
如不服本裁定，應於送達後5日內，向本院提出抗告狀。
                                    書記官  陳玲君
中    華    民    國    99    年    10    月    21    日

司法院資訊處製作；財團法人民間司法改革基金會備份。
